---
title: "new_ross"
format: html
editor: visual
---

#### Wczytaj potrzebne pakiety.

```{r}
library(dplyr)
```

# Przygotowanie danych

#### Wczytaj dane z pliku csv.

```{r}
ros <- read.csv("../rawdata/train.csv")
head(ros)
```

#### Sprawdź strukturę podanego pliku.

```{r}
str(ros)
ncol(ros)
nrow(ros)
summary(ros)
ros |> sapply(class) |> table()
table(sapply(ros, class)) ## to samo co wyzej (wyzej w przetwarzaniu potokowym)
```

#### Wyznacz łączną sprzedaż poszczególnych sklepów w roku 2014. Ogranicz zbiór do tych sklepów, które były obserwowane przez cały rok.

```{r}
ros_sale <- ros |>
  filter(substr(Date, 1, 4) == "2014") |>
  summarise(
    Sales = sum(Sales), 
    FirstDate = min(Date), 
    LastDate = max(Date), 
    .by = Store
    ) |> 
  filter(FirstDate=="2014-01-01", LastDate == "2014-12-31") |>
  select(-FirstDate, -LastDate) |>
  arrange(Sales)

ros_sale
```

#### Zapisz wartości rocznej sprzedaży do wektora sales.

```{r}
sales <- ros_sale$Sales
head(sales)
tail(sales)
```

# Prezentacja danych

#### Zaprezentuj roczną sprzedaż za pomocą szeregu strukturalnego przedziałowego.

```{r}
table(cut(sales, breaks = seq(
  from = 500000, 
  to = 800000, 
  by = 500000)))
```

#### Przedstaw rozkład rocznej sprzedaży za pomocą histogramu.

```{r}
hist(sales/1000000, 
     breaks = seq(0.5, 8, 0.5), 
     xlab = "Roczna sprzedaż (mln, euro)", 
     ylab = "Liczba sklepów", 
     main = "Rozkład rocznej sprzedaży sklepów sieci Rossmann")
```

#### Komentarz:

Po prawej stronie rozkładu obserwowane są wartości odstające, co może świadczyć o asymetrii prawostronnej.

# Analiza struktury

## Miary klasyczne

#### Wyznacz średnią arytmetyczną

```{r}
sr_ze_wzoru <- sum(sales)/length(sales)

sr <- mean(sales)
sr 
```

##### **Interpretacja:** Roczna sprzedaż badanych sklepów wynosi przeciętnie 2145342 euro.

#### Wyznacz wariancję (z populacj9)

$$
S^2 = \frac{1}{n}\sum_{i=1}^{n}(x_i-\overline{x})^2
$$

```{r}
n <- length(sales)
S2 <- 1/n*sum((sales-mean(sales))^2)
S2
```

```{r}
S2_funkcja <- var(sales)
S2_funkcja ## Jest to wariancja z próby (nie z populacji)
var(sales)*(n-1)/(n) ## To jest okej!
```

##### **Interpretacja:** Nie interpretujemy, ze względu na to, że wariancja wyrażona jest wyrażona w euro\^2.

#### Wyznacz odchylenie standardowe (z populacji)

```{r}
S <- sqrt(S2)
S
```

```{r}
sd(sales) # Jest to odchylenie z próby (nie z populacji)
sd(sales)*sqrt(n/(n-1))
```

##### **Interpretacja**: wartości rocznej sprzedaży odchylaja się o średniej przeciętnie o 766840 euro.

#### Wyznacz współczynnik zmienności

```{r}
V <- S/sr
V
```

##### **Interpretacja**: Roczna sprzedaż charakteryzuje się umiarkowanym zróżnicowaniem według przyjętych norm.

```{r}

```

## Miary pozycyjne
